【裁判字號】    92,台上,7038
【裁判日期】    921211
【裁判案由】    偽造文書
【裁判全文】
最高法院刑事判決                              九十二年度台上字第七○三八號
    上  訴  人  甲○○
右上訴人因偽造文書案件，不服台灣高等法院中華民國九十二年九月五日第二審判決
︵九十二年度上訴字第二三六五號，起訴案號：台灣台北地方法院檢察署九十年度偵
字第一二五九四號、九十一年度偵字第二二五六三號︶，提起上訴，本院判決如左：
    主  文
上訴駁回。
    理  由
按刑事訴訟法第三百七十七條規定，上訴於第三審法院，非以判決違背法令為理由，
不得為之。是提起第三審上訴，應以原判決違背法令為理由，係屬法定要件。如果上
訴理由狀並未依據卷內訴訟資料，具體指摘原判決不適用何種法則或如何適用不當，
或所指摘原判決違法情事，顯與法律規定得為第三審上訴理由之違法情形，不相適合
時，均應認其上訴為違背法律上之程式，予以駁回。本件原判決綜合證據調查之結果
，撤銷第一審不當之判決，改判依牽連犯關係從一重論處上訴人甲○○連續行使偽造
私文書，足以生損害於他人罪刑，已詳敘所憑之證據及認定之理由，並對上訴人所辯
各節，如何不足採信，均已依據卷內資料，詳予指駁，從形式上觀察，並無任何違背
法令之處。而民國八十八年四月二十一日民法增訂合會章前，台灣之民間互助會，為
會首與會員間之債權、債務契約，會員如經會首同意而退會，僅係會員與會首間契約
之解除或終止，其權利義務並不當然移轉予會首，會首亦不能因之而取得以該退會會
員名義標會之權利。查上訴人以其虛構之林忠標、周賢惠名義參加其所招集之民間互
助會，復未經已退會之黃炳煌、黃美月、劉進鎊等人之同意或授權，擅自以其等名義
填寫會單，冒標會款，原判決認該部分亦成立刑法第二百十六條、第二百十條、第二
百二十條第一項之行使偽造私文書罪，並無不合。上訴意旨，對於原判決究竟如何違
背法令，並未依據卷內資料為具體指摘，徒憑己見，稱黃炳煌、黃美月、劉進鎊退會
後，其三人關於合會之權利義務即移轉予上訴人，另其以周賢惠名義參加互助會，則
周賢惠部分之會務其即有權處理，故其有權以黃炳煌等人名義制作標單，該部分無偽
造文書可言云云，對於原判決認事及用法職權之行使，任意爭執，殊非適法之第三審
上訴理由，其上訴違背法律上之程式，應予駁回。
據上論結，應依刑事訴訟法第三百九十五條前段，判決如主文。
中      華      民      國    九十二    年     十二     月     十一     日
                              最高法院刑事第五庭
                                  審判長法官  謝  家  鶴
                                        法官  洪  文  章
                                        法官  花  滿  堂
                                        法官  陳  世  淙
                                        法官  洪  佳  濱
      右正本證明與原本無異
                                              書  記  官
中      華      民      國    九十二    年     十二     月    二十三    日
                                                                        ｖ


司法院資訊處製作；財團法人民間司法改革基金會備份。
